臺灣高等法院臺中分院刑事判決　　　　99年度上訴字第2528號
上　訴　人
即　被　告　杜哲頊
選任辯護人　黃柏彰律師
上列上訴人因妨害性自主案件，不服臺灣苗栗地方法院99年度訴
字第662號中華民國99年11月11日第一審判決（起訴案號：臺灣
苗栗地方法院檢察署99年度偵字第3828號），提起上訴，本院判
決如下：
    主  文
上訴駁回。
    事  實
一、杜哲頊於民國96年7 月間，即與當時尚就讀國民小學五年級
    ，代號為0000-0000A（下稱Ａ女，85年4月間生，真實姓名
    、年籍均詳卷）相識，並進而於98年間，Ａ女就讀國民中學
    二年級時，與Ａ女結交為男女朋友。詎於98年9月底某日上
    午，明知Ａ女仍係未滿14歲之女子，而仍基於與Ａ女為性交
    之犯意，在苗栗縣竹南鎮○○里○○路288巷163弄12之6號
    杜哲頊住處房間內，得Ａ女之同意後，以其性器陰莖插入Ａ
    女之性器陰道內，而與Ａ女為性交行為1次。又於99年5月29
    日上午8時許，明知Ａ女為14歲以上未滿16歲之女子，再基
    於與Ａ女為性交之犯意，得Ａ女之同意後，在苗栗縣竹南鎮
    聖福里11鄰建國路288巷163弄12之6號住處房間內，以其性
    器陰莖插入Ａ女之性器陰道內，而與Ａ女為性交行為1次。
二、案經Ａ女及Ａ女之父（代號0000-0000B，下稱Ａ女之父）訴
    由苗栗縣警察局移送臺灣苗栗地方法院檢察署檢察官偵查起
    訴。
    理  由
壹、程序部分：
一、按被告以外之人於審判外之陳述，雖不符前四條之規定，而
    經當事人於審判程序同意作為證據，法院審酌該言詞陳述或
    書面陳述作成時之情況，認為適當者，亦得為證據，刑事訴
    訟法第159條之5第1項定有明文。本件告訴人即證人Ａ女、
    Ａ女之父分別於警詢及偵查中之證述，經被告杜哲頊及其辯
    護人黃柏彰律師，於本院準備程序同意作為證據，經審酌該
    等言詞之陳述或書面陳述作成時之情況並無其他不可信之情
    事，且認為適當，應具有證據能力，而可由本院採為認定
    本件被告犯罪事實之證據。
二、按性侵害犯罪防治法第10條第1項「醫院、診所對於被害人
    ，不得無故拒絕診療及開立驗傷診斷書」、第3項「第一項
    驗傷診斷書之格式，由中央衛生主管機關會商有關機關定之
    」之規定，依同法第11條第1項相關規定，係為防治性侵害
    犯罪及保護被害人權益，對於被害人驗傷及取證所為之特別
    規定，其依此項規定所製作之驗傷診斷書，應屬刑事訴訟法
    第159條第1項「法律有規定」之傳聞證據之例外（最高法院
    95年度臺上字第5026號判決意旨參照）。查，卷附周博治婦
    產科診所受理疑似性侵害事件驗傷診斷書，為依性侵害犯罪
    防治法第10條第1項之規定開立之驗傷診斷書，依前開判決
    要旨，應屬刑事訴訟法第159條第1項「法律有規定」之傳聞
    證據之例外，而有證據能力。
三、偵查卷所附之手機簡訊照片2張，係被告自其持用門號00000
    00000號行動電話傳送至Ａ女之手機後，再自Ａ女手機以相
    機拍攝取得，係屬機械性紀錄特徵，也就是認識對象的是照
    相鏡頭，透過鏡頭形成的畫面映寫入膠卷或特定儲存設備內
    （如記憶卡），然後還原於照相紙上，故照相中不含有人的
    供述要素，在現實情形與作為傳達結果的照相，在內容上的
    一致性是透過機械的正確性來加以保障的，在照相中並不存
    在人對現實情形的知覺、記憶，在表現時經常可能發生的錯
    誤（如知覺的不準確、記憶隨時間推移而發生的變化、遺忘
    ），故照相當然是非供述證據，並無傳聞法則之適用，惟上
    開照片既係透過相機拍攝後沖印所得，且與本案犯罪事實具
    有關聯性，而被告及其選任辯護人對於卷內所附之上開各該
    照片亦均未主張係執法人員違法取得，經查又無不得作為證
    據之事由，依法自得作為證據，而有證據能力（最高法院97
    年度臺上字第3854號判決意旨參見）。
四、本件認定被告犯罪事實所引用之卷內其他文書供述證據，並
    無證據證明係公務員違背法定程序所取得，被告及其辯護人
    於本院言詞辯論終結前，就卷內以下所引用卷證資料之證據
    能力均表示無意見，且卷內以下所引用之文書證據，亦無刑
    事訴訟法第159條之4顯有不可信之情況與不得作為證據之情
    形，依刑事訴訟法第159條之5規定，本件認定被告犯罪事實
    所引用之以下文書證據，自亦均有證據能力。
五、按被告（此不同於被告以外之人）之自白，非出於強暴、脅
    迫、利誘、詐欺、疲勞訊問、違法羈押或其他不正之方法，
    且與事實相符者，得為證據，刑事訴訟法第156條第1項定有
    明文。本件被告於警詢、偵訊、原審準備程序、審理程序、
    本院準備程序、審理程序時之自白（包括部分自白）部分，
    被告及其選任辯護人於本院審理時均未提出其他可供證明被
    告下列經本院所引用之自白（包括部分自白）部分，究有如
    何之遭受「強暴、脅迫、利誘、詐欺、疲勞訊問、違法羈押
    或其他不正之方法」始為自白之證據，以供本院得以即時調
    查審認，並參酌上開所述證據部分之證據等，均足認被告下
    列經本院所引用之自白（包括部分自白）部分，其與事實相
    符者，依法自得為證據。
貳、實體部分：
一、上揭犯罪事實，業據被告杜哲頊於偵訊中（偵查卷第26頁）
    、原審準備程序及審理中（原審卷第15、30頁）、本院準備
    程序及審理中（本院卷第20頁背面、37頁及其背面）自白不
    諱，核與證人即告訴人Ａ女於警詢及偵查中所證述之情節，
    大致相符。此外，復有Ａ女所繪被告杜哲頊房間擺設圖1份
    、Ａ女所提供99年6月15日晚間8時許，與被告杜哲頊之即時
    通內容紀錄列印資料1份（偵查卷第19至21頁）、行動電話
    簡訊翻拍照片2張（偵查卷第29頁）、Ａ女之性侵害案件真
    實姓名對照表及代號、周博治婦產科診所受理疑似性侵害事
    件驗傷診斷書1份（偵查卷第31頁，記載：99年6月16日驗傷
    ，Ａ女處女膜於6點鐘方向有陳舊性裂傷）等在卷可資佐證
    。足認被告之自白與事實相符，事證明確，犯行洵堪認定，
    應依法論科。
二、按刑法第227 條第1 項，對於未滿14歲之男女為性交罪，及
    同條第3 項，對於14歲以上未滿16歲之男女為性交罪，被害
    客體分別係未滿14歲之男女，以及14歲以上未滿16歲之男女
    。立法意旨係以該等幼年男女對於性行為之智識及決斷能力
    仍未臻成熟，縱得幼年男女之同意，亦不得對之為性交行為
    ，藉以保護幼年男女身心智能之正常發育。從而，本罪係以
    被害人之年齡為特別要件，即被害人在事實上為未滿14歲或
    14歲以上未滿16歲即為已足。查Ａ女為85年4 月間出生，此
    有苗栗縣警察局代號與真實姓名對照表1份在卷可憑，98年9
    月底，被告對Ａ女為第一次為性交行為時，Ａ女係未滿14歲
    之女子，斯時被告已明知Ａ女為未滿14歲之女子乙節，並經
    被告於偵審中供認在卷（見偵查卷第26頁、原審卷第15頁）
    。依此，99年5月29日被告對Ａ女為第二次性交行為時，距
    離第一次性交時時間差距約1年8月，則被告認知Ａ女係14
    歲以上未滿16歲之女子，亦屬灼然。是被告就上揭2次犯罪
    事實，雖均係得Ａ女之同意，仍分別構成上開之罪。
三、核被告所為，係犯刑法第227 條第1 項，對於未滿14歲之女
    子為性交罪及同條第3 項，對於14歲以上未滿16歲之女子為
    性交罪。上開2 次犯行，係被告基於各別之犯意所為，且構
    成要件不同，自應予以分論併罰。另被告就所犯上揭二罪固
    均屬對於未滿18歲之女子為故意犯罪，然上揭二罪，係針對
    未滿14歲、14歲以上未滿16歲之被害人年齡所設之特別規定
    ，自均毋庸再依兒童及少年福利法第70條第1項規定加重其
    刑，附此敘明。再被告對於Ａ女為性交行為固無足取，惟其
    與Ａ女係男女朋友，犯罪時亦無科刑之前案紀錄，料係因一
    時思慮未周之觀念偏差所致，犯後於檢察官偵查中及法院審
    理中亦均能坦承犯行，僅因一時尚無法與告訴人達成民事和
    解，足見其犯後甚有悔意，衡酌其情節，不無情輕法重，且
    堪憫恕之情形。本院認就被告所犯對於未滿14歲之女子為性
    交罪部分，處以法定最輕本刑有期徒刑3年，仍屬過重，就
    此罪部分依刑法第59條之規定，酌予減輕其刑。
四、原審認被告犯罪事證明確，適用刑法第227條第1項、第3項
    、第51條第5款、第59條規定，並審酌被告係為滿足個人性
    慾，而對於未滿14歲及14歲以上未滿16歲之Ａ女為性交之行
    為，足以戕害Ａ女之身心健全發展，惟念其犯後於自偵查起
    迄至審理中，始終能坦認犯行，深表悔悟，犯後態度良好，
    甚有悔意等一切情狀，分別量處如原審主文所示之刑，並定
    其應執行之刑有期徒刑1年10月，並說明原審指定辯護人請
    求予以諭知被告緩刑部分，因被告尚未取得告訴人之諒解，
    且未經告訴人同意，無從認為有暫不執行為適當之理由，自
    不宜率予為被告緩刑之宣告，其認事用法核無違誤，量刑亦
    堪稱妥適。按量刑輕重係屬事實審法院得依職權自由裁量之
    事項，苟已斟酌刑法第57條各款所列情狀而未逾越法定刑度
    ，不得遽指為違法（最高法院72年度台上字第6696號、75
    年度台上字第7033號判例要旨參照）；且在同一犯罪事實與
    情節，如別無其他加重或減輕之原因，下級審量定之刑，亦
    無過重或失輕之不當情形，則上級審法院對下級審法院之職
    權行使，原則上應予尊重（最高法院85年度台上字第2446
    號裁判意旨參照）。原審審酌被告上開情狀，分別量處上揭
    刑期，均堪稱妥適。被告上訴意旨，雖稱希望告訴人能再給
    其1次機會云云，然被告犯後迄未與告訴人達成和解，告訴
    人Ａ女之父於本院陳稱：一審判決之後，被告未主動找伊洽
    談和解，伊不要和解等語（見本院卷第21頁及其背面），是
    原審判決後，被告尚無新增迥異於原審判決時之犯後情狀，
    故本院認亦無宣告緩刑之必要，被告猶執前詞指摘原審判決
    不當，自無理由，應予駁回。
據上論結，應依刑事訴訟法第368條，判決如主文。
本案經檢察官姜麗儒到庭執行職務。
中    華    民    國   100    年    3     月    1     日
            刑事第九庭    審判長法  官  江  德  千
                                法  官  賴  妙  雲
                                法  官  陳  宏  卿                          
以上正本證明與原本無異。     
如不服本判決應於收受送達後10日內向本院提出上訴書狀，其未
敘述上訴之理由者，並得於提起上訴後10日內向本院補提理由書
（均須按他造當事人之人數附繕本）「切勿逕送上級法院」。
                                                        
                                書記官  林  振  甫

中    華    民    國   100    年    3     月    1     日





【附錄論罪科刑法條全文】
中華民國刑法第227條
對於未滿十四歲之男女為性交者，處 3 年以上 10 年以下有期
徒刑。
對於未滿十四歲之男女為猥褻之行為者，處 6 月以上 5 年以下
有期徒刑。
對於十四歲以上未滿十六歲之男女為性交者，處 7 年以下有期
徒刑。
對於十四歲以上未滿十六歲之男女為猥褻之行為者，處 3 年以
下有期徒刑。
第 1 項、第 3 項之未遂犯罰之。